臺灣高等法院臺中分院刑事判決　　　　　　　　　　九十四年度上易字第三四五號
　　上　訴　人　臺灣台中地方法院檢察署檢察官
　　上　訴　人
　　即　被　告　甲○○
　　選任辯護人　張格明
右上訴人等因被告傷害案件，不服臺灣台中地方法院九十三年度易字第二五九九號中
華民國九十四年一月二十六日第一審判決（起訴案號：臺灣台中地方法院檢察署九十
三年度偵字第一六○九九號），提起上訴，本院判決如左：
      主  文
原判決撤銷。
甲○○傷害人之身體，處有期徒刑貳年。
      事  實
一、甲○○為楊文凱之朋友，丁○○與楊文凱之姊姊為男女朋友，丁○○於民國九十
    三年七月十八日早上，攜帶楊文凱之姊姊的衣服欲往楊文凱位於臺中縣大里市○○路○段二八五巷六號五樓之住處，並於前往楊文凱住處途中拾獲姓名、年籍不
    詳之人所棄置之棒球棍一支，丁○○遂將棒球棍放置於機車腳踏板上，帶同前往
    楊文凱上開住處，嗣楊文凱接獲家人通知，告以丁○○在住處樓下擾亂，楊文凱
    遂偕同甲○○前往與丁○○談判，雙方於同日上午六時許，在臺中縣大里市○○
    路○段二八五巷三號前談判，因意見不一致而發生口角，詎甲○○竟基於傷害人
    身體之犯意，拾起丁○○所帶來放置於機車腳踏板上之棒球棍毆打丁○○，致丁○○受有左眼創傷性視神經病變併黃斑部水腫、結膜下出血併眼瞼裂傷、左眼外
    斜視併上斜視（依九十四年五月十日診斷證明書記載，其左眼最佳矯正視力為○
    ‧○二）、頭部外傷併左側頭皮裂傷四公分、左側眉毛處裂傷五公分等傷害。
二、案經丁○○訴由臺中縣警察局霧峰分局報請台灣台中地方法院檢察署檢察官偵查
    ，及由丁○○之法定代理人戊○○訴請檢察官偵查後起訴。
      理  由
一、訊據上訴人即被告甲○○對於右揭傷害之事實坦認不諱，並經告訴人丁○○於警
    詢、偵查中指述甚詳；且證人楊文凱於偵查中亦結證稱：「（何人持棒球棍打丁○○？）甲○○」、「他們在講話，然後棒球棍放在丁○○機車的腳踏板，甲○○就拿起來打他」、「（丁○○有無打甲○○？）沒有」等語屬實，證人楊文凱
    係被告甲○○之友人，並非告訴人之友人，當無構詞誣陷之理，其證詞應屬可採
    。此外，告訴人丁○○因遭被告毆打，致受有左眼創傷性視神經病變併黃斑部水
    腫、結膜下出血併眼瞼裂傷、左眼外斜視併上斜視（依九十四年五月十日診斷證
    明書記載，其左眼最佳矯正視力為○‧○二）、頭部外傷併左側頭皮裂傷四公分
    、左側眉毛處裂傷五公分等傷害，亦有中山醫學大學附設醫院九十三年七月二十
    二日、九十四年五月十日診斷證明書二份、財團法人仁愛綜合醫院九十三年七月
    二十三日診斷證明書一份、受傷之照片二張在卷可憑。事證明確，被告犯行堪以
    認定，自應依法論科。告訴人丁○○於警詢之陳述，未經當事人、辯護人於辯論
    終結前聲明異議，視為同意作為證據，且該警詢筆錄亦經被詢問人親閱後始簽名
    ，本院認為適當，得為證據，具有證據能力；而告訴人丁○○於偵查之陳述，並
    無「顯有不可信之情況」，依修正後之刑事訴訟法第一五九條之一第二項規定，
    得為證據，具有證據能力，均附予敘明。
二、告訴人丁○○左眼，依九十四年五月十日診斷證明書記載，其左眼最佳矯正視力
    為○‧○二，有中山醫學大學附設醫院九十四年五月十日診斷證明書在卷可稽。
    其左眼眼傷情形是否屬刑法第十條第四項第一款所稱「毀敗一目視能」之「重傷
    」程度？按：「刑法第十條第四項第六款之重傷，係指除去同項第一款至第五款
    之傷害而於身體或健康有重大不治或難治之傷害者而言，如毀敗一目或二目之視
    能，按照該項第一款之規定，固屬重傷，假使所傷之目，僅祇視能減衰，並未完
    全毀敗，縱令此種減衰具有不治或難治之情形，仍與第六款所定之內容並不相當
    ，即祇應成立普通傷害，不能遽依重傷論科」（最高法院二十五年上字第四六八
    ○號判例參照）；「刑法第十條第四項第一款所謂毀敗一目或二目之視能，係指
    其視能全部喪失，且無法恢復而言，如果視覺並未全部喪失效能，或一時喪失其
    效能，將來尚可恢復者，即與重傷條件不符」（最高法院五十四年度台上字第三
    一一八號判決意旨參照）。經查：本案經本院函請中山醫學大學附設醫院鑑定，
    該院於九十四年四月二十一日以中山醫九四川博法字第九四○五一六函，函覆本
    院稱：病患丁○○左眼矯正視力「尚未達完全喪失效用」，僅係視能減衰，全盲
    之醫學定義係No Light Perception NLP 無光覺，全盲是完全喪失效用之意涵等
    語，有該函在卷可參（見本院卷第七二頁）。復經本院傳喚鑑定人即診治告訴人
    之主治醫師（九十四年四月三十日離職）丙○○醫師到庭陳述稱：「（依中山大
    學函文說明：全盲之定義係No Light Perception NLP 無光覺，全盲是完全喪失
    效用之意涵，對嗎？）對」、「全盲就是完全喪失效用，這個標準是完全正確的
    」、「（矯正視力○‧○一或○‧○二是否等同完全喪失效用？）還有可辨光感
    ，他會知道房間有無燈光，甚至可看到影子在動，眼前如果有人走動他也可以感
    到有人走過，但是無法清楚的辨別是何人」、「（依據你的意思最佳矯正視力○
    ‧○一或○‧○二就不是所謂的『完全喪失效用』？）是的」、「（如何瞭解病
    患尚有光覺？）透過儀器檢查看他的瞳孔反射狀態，是無法偽裝的」等語明確。
    雖依本院自網路下載之資料有稱：「視力未達萬國優眼視力測定值○‧○三者，
    稱為全盲」（見本院卷第五十頁），然此為美國法律上之定義，亦據鑑定人丙○○醫師於本院審理時陳明在卷，足見該標準並非我國法律上所採取之定義標準。
    而參照「身心障礙者鑑定表」（九十一年二月七日修正）對視覺障礙等級之規定
    ，其「中度」Ｃ、「單眼全盲（無光覺）‧‧‧），及Ｄ、「單眼全盲（無光覺
    ）‧‧‧」，暨「身心障礙等級」（九十三年十月四日修正）中「視覺障礙」之
    「中度」３「單眼全盲（無光覺）‧‧‧」，及「輕度」４「單眼全盲（無光覺
    ）‧‧‧」等，可見在我國相關法令上，對所謂「全盲」係以「無光覺」為認定
    標準，上開中山醫學大學附設醫院函文所稱：全盲之醫學定義係無光覺，並非無
    據。依前所述，本案告訴人丁○○左眼最佳矯正視力為○‧○二，並非無光覺，
    依據我國上開相關法令認定標準，即不能認係「全盲」自明。而依鑑定人丙○○
    醫師於本院陳述之鑑定意見：「（矯正視力○‧○一或○‧○二是否等同完全喪
    失效用？）還有可辨光感，他會知道房間有無燈光，甚至可看到影子在動，眼前
    如果有人走動他也可以感到有人走過，但是無法清楚的辨別是何人」、「本案的
    病患他的情形比只能分辨明暗的情形還好，他可以使用測標來測定他的視力」、
    「（所謂最佳矯正視力零點零一或零點零二，這是如何算出，依據如何？）是依
    據六公尺遠的視標來測量視力，由受測者表達他對視標（分Ｃ、Ｅ標兩種）大小
    的缺口方向清楚程度來測量，而視力儀器只能判讀度數」等語，足見告訴人丁○○尚有殘餘視力，其視能並非全部喪失，上開中山醫學大學附設醫院函文稱：病
    患丁○○左眼矯正視力「尚未達完全喪失效用」，僅係視能減衰等語，尚堪憑採
    。雖鑑定人丙○○醫師於檢察官詰問時又稱：「視力○‧○二的人，他只能夠感
    受到有人走動，但是並無法辨識那是什麼在走動。因為受傷的視神經會變小，在
    他的視區裡面有人在走動他才能感覺得到，但是在不動的情形下他不一定能夠感
    覺的出來」等語，然此亦僅能認視力○‧○二之人，其視覺功能確實大幅萎縮，
    然亦不能認已達「完全喪失效用」之程度。實行公訴之檢察官認在我國應採取前
    開美國法律上之標準即「視力未達萬國優眼視力測定值○‧○三者，稱為全盲」
    ，而認本案告訴人左眼眼傷應已達「重傷」之程度，尚難憑採。告訴人左眼眼傷
    之受傷程度尚難謂已達「重傷」之程度，雖九十四年二月二日修正之刑法第十條
    第四項第一款規定：「毀敗或嚴重減損一目或二目之視能」謂之「重傷」，增加
    「嚴重減損視能」亦為「重傷」之規定，然該修正法條自九十五年七月一日起施
    行，本案被告行為時，該修正法條既尚未施行，自亦不得依該修正法條認告訴人
    受傷情形已達「重傷」之程度，附予敘明。
三、核被告所為係犯刑法第二百七十七條第一項傷害罪。原審認被告犯罪事證明確，
    予以論罪科刑，固非無見，惟告訴人左眼視力已因被告之傷害行為嚴重減損，原
    審僅量處被告有期徒刑三月，如易科罰金，以三百元折算一日，顯失之過輕，檢
    察官上訴意旨執此指摘原判決量刑不當，為有理由；至被告上訴意旨認原審量刑
    過重，指摘原判決不當，則無可取。原判決既有上述可議之處，即屬無可維持，
    自應由本院將原判決撤銷改判。審酌被告前雖無不良素行，有臺灣高等法院被告
    全國前案紀錄表一紙在卷可稽，然其與告訴人丁○○間彼此並不認識，當無怨隙
    ，竟因友人楊文凱之邀，即前往談判助陣，所行已有非是，且其於雙方一言不合
    ，友人楊文凱及告訴人丁○○均未動手之情況下，即率先以告訴人丁○○放在機
    車腳踏板上之棒球棍毆打告訴人，導致告訴人丁○○受有前述之傷害，其左眼經
    過矯正後之最佳視力只有○‧○二，雖未達法律定義之「重傷」程度，惟告訴人
    之左眼視力顯然已受嚴重減損，犯罪所生之危害甚大，並審酌其犯後於原審及本
    院業已坦承全部犯行，惟仍尚未與告訴人等人達成和解，賠償損害等一切情狀，
    量處如主文第二項所示之刑，以示懲儆。
據上論結，應依刑事訴訟法第三百六十九條第一項前段、第三百六十四條、第二百九
十九條第一項前段，刑法第二百七十七條第一項，罰金罰鍰提高標準條例第一條前段
，判決如主文。
本案經檢察官乙○○到庭執行職務。
中      華      民      國      九十四  年      六      月      二      日
                                臺灣高等法院臺中分院刑事第四庭
                                      審判長法  官  洪  耀  宗
                                            法  官  陳  欣  安
                                            法  官  江  德  千
右正本證明與原本無異。
檢察官如對被告所犯罪名有爭執時，得上訴。
被告不得上訴。
如不服本判決應於收受送達後十日內向本院提出上訴書狀，其未敘述上訴之理由者並
得於提起上訴後十日內向本院補提理由書（均須按他造當事人之人數附繕本）。
                                            書記官  吳  麗  琴
中      華      民      國      九十四  年      六      月      三      日
【附錄本案論罪科刑法條】
刑法第二百七十七條第一項
傷害人之身體或健康者，處三年以下有期徒刑、拘役或一千元以下罰金。
                          Ａ
